【裁判字號】    92,易,228
【裁判日期】    920627
【裁判案由】    妨害自由等
【裁判全文】
臺灣嘉義地方法院刑事判決                          九十二年度易字第二二八號
    公  訴  人  臺灣嘉義地方法院檢察署檢察官
    被      告  丙○○
                乙○○
右列被告因妨害自由等案件，經檢察官聲請簡易判決處刑（聲請案號：民國九十二年
度偵字第三七０號），經本院簡易庭認為有刑事訴訟法第四百五十一條之一第四項但
書之情形，而應適用通常程序審判，本院判決如左：
    主  文
丙○○、乙○○被訴妨害自由部分無罪；被訴傷害部分公訴不受理。
    事  實
壹、公訴意旨以：被告丙○○曾犯賭博罪，於民國八十七年五月十四日經臺灣嘉義地
    方法院判處有期徒刑五月確定，於同年六月八日易科罰金執行完畢，其與告訴人
    甲○○有債務糾紛，竟於九十一年十二月十一日下午三時三十分許，甲○○前往
    其位在嘉義縣水上鄉大崙村之住處催討債款時，與其女即被告乙○○共同基於妨
    害他人自由及傷害他人身體之犯意，由丙○○將住處鐵捲門拉下並關上玻璃門，
    由乙○○出手毆打甲○○，並將甲○○推撞門柱，致甲○○受有右側額面二乘二
    公分瘀傷血腫挫傷，因認被告二人均涉犯刑法第三百零二條之恐嚇罪、第二百七
    十七條第一項之傷害罪嫌。
貳、無罪部分：
一、按犯罪事實應依證據認定之，無證據不得推定其犯罪事實；不能證明被告犯罪者
    ，應諭知無罪之判決，刑事訴訟法第一百五十四條、第三百零一條第一項分別定
    有明文。又按告訴人之指訴是以使被告受刑事不利之訴追為目的，不得僅憑告訴
    人之指訴遽令被告入罪，而告訴人之陳述須無瑕疵，且就其他方面調查又與事實
    相符，自得採為判決之基礎，倘其陳述尚有瑕疵，在未究明前，不得作為論罪科
    刑之根據，最高法院三十年上字第八一六號判例、五十二年臺上字第一三００號
    判例、六十一年臺上字第三０九九號判例意旨參照。又刑事訴訟之被告基於刑事
    訴訟法第一百五十四條所揭證據裁判主義之精神，對於不利於己之事證，若已提
    出合乎生活經驗上之質疑，除非另有足可補強起訴事實之積極證據，否則，法院
  即應本於罪疑唯輕之法則，而為有利被告之認定。本件公訴人認被告等涉有前揭
    犯行，無非係以告訴人之指訴及被告丙○○、乙○○不否認於右揭時、地有拉下
    住處鐵捲門之事實為主要依據，惟被告二人自始至終均堅決否認有妨害自由及傷
    害之犯行，丙○○並辯稱：因告訴人已有十餘次到家裡催討債務，吵鬧的不得安
    寧，伊經營之中藥店都無法做生意，而當天伊抱著小孫子蔡易霖坐在櫃檯後面，
    看見告訴人從馬路上走進來，乃趕快遙控拉下鐵捲門，但未及全部關上，告訴人
    就進屋了，伊與孫子在櫃檯後小桌子旁的椅子上，並未將玻璃門關上，當時係因
    怕鄰居知道難堪及沒面子等語；乙○○則辯稱：當天下午伊在樓上洗澡，聽到樓
    下有人在哭鬧，告訴人一直在樓下哭鬧及詛咒伊全家不得好死，伊下樓雖有與告
    訴人推擠，並無打傷告訴人等語。
二、經查：告訴人指稱丙○○將住處鐵捲門拉下並關上玻璃門，由乙○○出手毆打告
    訴人，並將告訴人推撞門柱致受有右側額面二乘二公分瘀傷血腫挫傷乙節，固據
    提出診斷證明書一份附卷，然參以告訴人於偵查中自陳乙○○推其去撞柱子，伊
    的額頭就腫起來，嗣於本院審理時另陳稱伊遭被告等毆打返家時，曾向該村村長
  之父親即李松雄借貸新台幣（下同）二百元要去看病等語（見偵卷第八頁背面，
    本院九十二年四月十八日訊問筆錄第四頁），惟告訴人當時自被告店址返家前，
    其身體或額頭等處並無受傷等情，已據證人李松雄到庭結證稱：當時我有借她（
    即告訴人）二百元，但是沒有看見她受傷或額頭有傷，也沒有說向我借錢作何使
    用等語明確（見上開勘驗筆錄），本院參以告訴人既指訴其額頭受有腫傷，則當
    時貸予款項之證人李松雄豈會未能得見，是告訴人上開指訴，是否與事實相符，
    已非無疑。
三、又被告丙○○與告訴人甲○○均住同村，丙○○因積欠告訴人甲○○款項，告訴
    人動輒前往丙○○兼營「中藥店」之住處催索債務，並藉機吵鬧等情，為被告丙○○所供承，且告訴人亦不否認多次前往被告上址催討債務，復據證人即村長李
    中明與李松雄結證述在卷（見九十二年五月五日勘驗筆錄），此亦核與乙○○於
    警訊供稱：甲○○至家裡追討欠款，都會無理取鬧，使伊父親之中藥行沒有生意
    等語（見警卷第三頁背面）尚無不符，足見告訴人確有因上開債務糾紛，而多次
    至被告上開店址催索或有過激行為屬實，則被告所辯告訴人已有多次至店址催討
    債務，並有吵鬧等行為，致其中藥店無法正常經營乙節，應非屬虛假。
四、次查，經本院隔離訊問被告二人，被告乙○○供稱：「那天我上樓洗澡約經過十
    分鐘聽到樓下爭吵聲，告訴人是三點半的時候來的，我當時正在樓上洗澡，我在
    樓上就有聽到有人在樓下哭，她就是一直在那裡哭鬧、詛咒要我們全家都不得好
    死，我聽到樓下在爭吵，我下樓時，鐵門已經拉下來了，但是落地窗沒有關起來
    ；當時櫃檯木製紙鎮有兩支，告訴人用左手拿了一支要打我，我把他搶下來，她
    右手順手又拿了一支，也是要打我，我也是把他搶下來，我就將這兩支紙鎮拿到
    櫃台後面，然後她還是繼續在鬧。」、「（問：丙○○為何要將鐵門關起來？）
    她到我們家，我父親把鐵門拉下來的時候，我還在樓上洗澡。」、「我父親沒有
    拿椅子要打她，她到我家的時候，我父親人坐在櫃台後面小桌子旁邊的椅子上，
    我父親當時根本沒有出來，她到我家裡之後，我父親一直都坐在那裡沒有離開那
    裡，後來是我父親用遙控將鐵門打開。」、「（問：告訴人的傷如何來的？）那
    是她自傷的，她離開我家的時候人沒有怎麼樣。」等語，此核與丙○○供述：「
    在櫃台的上面有木製紙鎮作壓紙張用的，告訴人進屋後，她拿紙鎮要打我女兒，
    我當時人坐在櫃台後面小桌子旁邊的椅子上，我一直都沒有離開這位置，因為我
    孫子在該處，我一直抱著我孫子。」、「（問：乙○○與告訴人爭執的情形？）
    我有看見他們兩人在爭吵，告訴人剛好站在櫃檯前順手拿紙鎮起先拿了壹支，被
    我女兒搶走之後，又拿了壹支又被搶走，紙鎮之後放在那裡我沒有印象了。」、
    「（問：告訴人進入你家裡之後，你就將鐵門關上？）我看見告訴人從馬路邊要
    走進來，我就趕快將鐵門關上，但是來不及關上，她就進來了，我沒有將玻璃門
    關上，因為我要做生意玻璃門（落地窗）一直開著，我只有用遙控器將鐵門關上
    ，因為我孫子都在我旁邊，我沒有離開。」、「（問：你女兒上樓多久之後，告
    訴人才到你家？）約十幾分鐘左右。」等語大致相符，並有與被告二人所述上情
    吻合之現場環境及陳設之相片三張附卷可稽，復參以告訴人亦自陳丙○○將遙控
    器的電動門關上，及其有手持紙鎮，約在該店址停留十分鐘等語（見九十二四月
    四日訊問筆錄，警訊第一頁背面），足認被告二人上開所辯，應堪採信。
五、復按，刑法第三百零二條所謂「私行拘禁」係指無正當理由而拘束他人自由，使
    停處於特定之空間場所而難以任意離去之意；至「以其他非法方法剝奪人之行動
    自由」，凡施以拘禁以外其他不法方法，客觀上足以侵害或限制他人基於自由意
    思之決定，而欲離去特定處所之行動自由可能者均屬之，是以無論「私行拘禁」
    或是「以其他非法方法剝奪人之行動自由」，均需行為人之行為有以妨害被害人
    行動自由之犯意為要件（最高法院九十年度台上字第四三七三號判決意旨參照）
    。本件綜上各情以觀，告訴人之指訴既有瑕疵，且告訴人已有多次至上開店址催
    索債務，並有爭吵等過激行為，致被告之中藥店無法正常經營，則被告丙○○又
    見告訴人欲進門催討，為避免難堪及顧慮其在村里之顏面，乃以遙控拉下鐵捲門
    阻止告訴人進入店內，惟未及關上，告訴人業已進入屋內，衡諸社會常情，既係
    雙方爭執時難免發生之一種表現，尚難認有妨害他人自由之犯意，復參以告訴人
    停留在該店內約有十分鐘，期間係在與被告發生爭執或推擠，並在爭執後隨即離
    去，被告等亦未有妨礙告訴人離去之行動決定自由，均核與刑法第三百零二條之
    構成要件尚屬有間。因此，本院認難僅憑此，認定被告等確有如告訴人所指述之
    事實，此外復查無其他積極證據足資證明被告二人確有如公訴人所指之犯行，揆
    諸前開說明，自應為被告二人無罪之諭知。
參、不受理部分：
一、按告訴乃論之罪，告訴人於第一審辯論終結前，得撤回其告訴；其告訴經撤回者
    ，應諭知不受理判決，刑事訴訟法第二百三十八條第一項、第三百零三條第三款
    分別定有明文。
二、公訴人認被告二人均涉有刑法第二百七十七條第一項之傷害罪提起公訴，依同法
    第二百八十七條前段之規定係屬告訴乃論之罪，茲經告訴人於九十二年六月十七
    日具狀撤回告訴，有刑事撤回告訴狀、嘉義縣水上鄉調解委員會調解書各一份附
    卷可查，揆諸前開規定，爰依法諭知不受理之判決。
肆、據上論斷，應依刑事訴訟法第三百零一條第一項、第三百零三條第三款，判決如
    主文。
本案經檢察官陳鈴香到庭執行職務
中      華      民      國      九十二      年    六      月     廿七   日
                                  臺灣嘉義地方法院刑事第一庭
                                          法  官  李  文  輝
右正本證明與原本無異。
如不服本判決，應於判決送達後十日內向本院提出上訴狀( 應附繕本 )。告訴人或被
害人如對於本判決不服者，應具備理由請求檢察官上訴，其上訴期間之計算係以檢察
官收受判決正本之日期為準。
中      華      民      國      九十二      年    六      月     廿七   日
                                          書記官  林  育  興


司法院資訊處製作；財團法人民間司法改革基金會備份。
